臺灣花蓮地方法院刑事判決　　　　　　 100年度交易字第33號
公　訴　人　臺灣花蓮地方法院檢察署檢察官
被　　　告　陳美玉
上列被告因過失傷害案件，經檢察官提起公訴（99年度調偵字第
62號），本院判決如下：
    主  文
陳美玉因過失傷害人，處有期徒刑貳月，如易科罰金，以新臺幣
壹仟元折算壹日。
    事實及理由
一、程序事項：按除簡式審判程序、簡易程序及第376條第1款、
    第 2款所列之罪之案件外，第一審應行合議審判，刑事訴訟
    法第284條之1定有明文；查該條業於本件繫屬以前經公布施
    行，而本案起訴之各該罪名，核與刑事訴訟法第376條第2款
    之規定相符，當有首開規定之適用，即法院組織應為獨任審
    判無誤。又本案被告陳美玉所犯者，非為死刑、無期徒刑、
    最輕本刑為 3年以上有期徒刑之罪或高等法院管轄第一審案
    件，其於準備程序進行中，先就被訴事實為有罪之陳述，經
    告知其簡式審判程序之旨，並聽取公訴人、被告之意見後，
    本院依刑事訴訟法第273條之1第 1項之規定，獨任裁定進行
    簡式審判程序，且依同法第273條之2規定，簡式審判程序之
    證據調查，不受第159條第1項、第161條之2、第161條之3、
    第163條之1及第164條至第170條規定之限制，合先敘明。
二、本案犯罪事實及證據，除以下之更正及補充外，餘引用檢察
    官起訴書（如附件）所載：
  (一)犯罪事實：蔣李秀娥所受傷害部分，刪除「重大難治」。
  (二)證據部分，補充：被告陳美玉於於本院準備程序及審理時之
    自白、證人陳少勤、潘書惠於本院審理時之結證，以及被告
    於本院審理時當庭提出之拍攝被害人蔣李秀娥日常狀況之光
    碟2片、記憶卡1張暨本院當庭播放該等光碟、記憶卡之勘驗
    結果、財團法人佛教慈濟綜合醫院100年7月 8日慈醫文字第
    1000001532號函所檢附之病情說明書2份。
三、論罪科刑：
  (一)按「稱重傷者，謂下列傷害：一、毀敗或嚴重減損一目或二
    目之視能。二、毀敗或嚴重減損一耳或二耳之聽能。三、毀
    敗或嚴重減損語能、味能或嗅能。四、毀敗或嚴重減損一肢
    以上之機能。五、毀敗或嚴重減損生殖之機能。六、其他於
    身體或健康，有重大不治或難治之傷害。」刑法第10條第 4
    項定有明文。查被害人蔣李秀娥固因本起車禍受有如起訴書
    所載之傷勢，嗣經鑑定結果，被害人現為輕度肢障（上肢）
    之身心障礙人士一節，並有花蓮縣政府99年9月7日府社福字
    第0990153229號函所檢附之身心障礙個案資料表及鑑定表影
    本各1份供參（詳見99年度補審字第19號卷） ；然依該資料
    表所示，被害人仍須重新鑑定，且其仍可依意志進行相關動
    作，其動作障礙尚不影響目前日常活動與生活，此觀財團法
    人佛教慈濟綜合醫院99年12月17日慈醫文字第0990002904號
    函所檢附之病情說明書自明，難認被害人之左上肢之機能已
    有嚴重減損之重傷害情形；又被害人於車禍後仍可看顧檳榔
    攤，情況正常，經先後 3次前往購物，被害人言語與行動與
    一般正常人無異，所拿取之商品名稱、數量、種類及找零之
    數額均正確，甚有指示他人將送交回收之寶特瓶先行放置地
    上，之後即彎腰拾起等情，業據歷次實際前往該檳榔攤向被
    害人購物，並拍攝被害人各次交易過程之證人陳少勤、潘書
    惠於本院審理時結證明確，互核本院當庭勘驗上開 2片光碟
    及被告當庭提出錄有證人於100年8月14日前往與被害人交易
    過程之記憶卡之結果相符，本院勘驗之光碟及記憶卡內畫面
    所呈現與顧客交易之婦人即為被害人蔣李秀娥一節，並經告
    訴人蔣明娟於本院審理當庭確認無訛，顯見被害人肢體之各
    項機能，以及認知、記憶等能力，與一般正常人並無二致，
    即難認被害人有上述刑法第10條第 4項各款所指之重傷情形
    ，上開病情說明書所指被害人部分認知與記憶障礙卻影響其
    生活品質與操作型日常活動一節，亦恐與實情不符；雖告訴
    人於本院審理時，陳稱：被害人視神經有受損，眼科亦須再
    行鑑定等語，然經本院函詢結果，被害人目前最佳矯正視力
    ，左、右眼均為0.6 ，並無明顯減少，亦無失明之虞，左眼
    確有視神經受損及視野上之障礙等情，有上開醫院100年7月
    8日慈醫文字第1000001532號函所檢附之病情說明書影本1份
    可考，參以上述勘驗結果，被害人於歷次交易過程中就商品
    名稱、數量、種類及找零數額均正確乙情，則被害人就此等
    細節均能辨識清楚，亦難認其視能有嚴重減損之情形；另上
    述100年7月 8日函文所檢附之被害人另一病情說明書雖載明
    被害人因計算能力障礙而無法精確找錢，面對危險狀況會因
    反應遲緩而有遭遇危險之可能，無法記得先前是否剛使用過
    藥物，導致遺忘或過量使用，須他人全天候協助與照料其生
    活云云，然細繹該份病情說明書全文，實係根據被害人主訴
    所為之認定，且無進一步以問卷或相關儀器加以診斷確認之
    ，此純依被害人在醫院就診時之片面陳述所為之認定是否與
    實情相符，殊堪質疑，況該份病情說明書所載被害人之各項
    情節，與上述本院實際勘驗證人陳少勤、潘書惠先後 3次於
    不同時間前往檳榔攤與其交易時所呈現各項狀況，更全然相
    悖，是該份病情說明書顯已失真，自不足為被告不利之認定
    ，難認被害人因本起車禍，已受有合於刑法第10條第 4項各
    款所定之重傷害之情形。據此，核被告陳美玉所為，係犯刑
    法第284條第1項前段之過失傷害罪，公訴意旨認被告係涉犯
    同項後段之過失傷害致重傷罪，依上開說明，即容有未洽，
    惟二者基本社會事實同一，爰依法變更起訴法條如上。
  (二)查被告肇事後，係委由他人報警處理，且在場等候，嗣並向
    據報到場之警員當場坦承其為肇事者等情，業據被告於本院
    準備程序時陳述明確，復有花蓮縣警察局道路交通事故肇事
    人自首情形紀錄表 1份存卷足考，即合於自首要件，爰依刑
    法第62條前段規定，減輕其刑。
  (三)爰審酌被告並無前科，素行良好，惟其本案過失駕駛行為導
    致被害人受有非輕之傷害，兼衡被告雖恐因求償金額非低（
    查被害人提起之附帶民事訴訟請求金額總計為新臺幣【下同
    】0000000元 ，已裁定移送本院民事庭審理），致尚未與告
    訴人達成和解，然已自行支付53700元 ，並透過保險機制賠
    付部分款項（共計 5筆，分別為33940元、72330元、1500元
    、85370元、480000元 ，詳參保險公司人員吳國樑於本院審
    理時之陳述及附於上開補審卷內之國泰世紀產物保險股份有
    限公司99年9月21日（99）車字第400-27號函） ，以及其智
    識程度、生活狀況、坦承犯行之犯後態度等一切情狀，量處
    如主文所示之刑，併諭知易科罰金之折算標準。
據上論斷，應依刑事訴訟法第284條之1、第 273條之1第1項、第
299條第1項前段、第300條、第310條之2、第454條第2項 ，刑法
284條第1項前段、第62條前段、第41條第1項前段 ，刑法施行法
第1條之1，判決如主文。
本案經檢察官陳鴻濤到庭執行職務
中    華    民    國   100    年    9     月    2     日
                  刑事第四庭    法  官  黃鴻達
以上正本證明與原本無異。
如不服本判決應於收受判決後10日內向本院提出上訴書狀，並應
應敘述具體理由。其未敘述上訴理由者，應於上訴期間屆滿後20
日內向本院補提理由書(均須按他造當事人之人數附繕本)「切勿
逕送上級法院」。
中    華    民    國   100    年    9     月    2     日
                                書記官
附錄本判決論罪之法律條文：
中華民國刑法第284條
因過失傷害人者，處 6 月以下有期徒刑、拘役或 5 百元以下罰
金，致重傷者，處 1 年以下有期徒刑、拘役或 5 百元以下罰金
。
從事業務之人，因業務上之過失傷害人者，處 1年以下有期徒刑
、拘役或1千元以下罰金，致重傷者，處3年以下有期徒刑、拘役
或2千元以下罰金。